最高法院刑事判決　　　　　　　　　　　　　　　九十一年度台上字第二七五六號
　　上 訴 人　甲○○
右上訴人因違反水利法案件，不服台灣高等法院高雄分院中華民國八十九年二月二十
九日第二審判決（八十八年度上訴字第一一五六號，起訴案號：台灣屏東地方法院檢
察署八十七年度偵字第五二五六號），提起上訴，本院判決如左：
    主  文
原判決關於甲○○部分撤銷，發回台灣高等法院高雄分院。
    理  由
本件原判決認定上訴人甲○○曾於民國（下同）八十五年間因違反水利法案件，經臺
灣屏東地方法院於八十五年十二月二十六日判處有期徒刑八月，緩刑三年，並於八十
六年二月二十八日確定，係蓮順砂石行負責人，意圖為自己不法所有，基於概括之犯
意，以一日工資新臺幣（下同）七千元之代價，僱用有犯意聯絡，亦基於概括犯意之
陳財發（業經原審判決確定在案）駕駛陳財發所有之ＳＨ二００挖土機，自八十七年
八月二日下午三時許起，在屏東縣新埤鄉力力溪河床行水區內屏東縣大嚮營段一｜一
號河床地之行水區內（即甲○○申請許可土石採石區標示旗一、二號外側範圍約八十
公尺之河床行水區）擅採砂石，前後約十幾輛砂石車（每輛砂石車約可載運十五立方
公尺砂石），迄至八十七年八月二日（即當日）下午五時二十分許，在屏東縣新埤鄉
力力溪河床行水區內屏東縣大嚮營段一｜一號河床地之行水區內，陳財發復駕駛其所
有之ＳＨ二００挖土機，擅自挖掘、盜採砂石約四立方公尺，並裝載入前來購買砂石
之阮文慶所有拼裝大貨車（無車牌）上，致生損害於主管機關屏東縣政府對該河川之
管理權益，及影響河床結構及安全，致生公共危險，旋經在現場埋伏之警員當場查獲
，並扣得前開陳財發所有駕駛之ＳＨ二００挖土機一台、阮文慶所有拼裝大貨車（無
車牌）一台（嗣經會勘單位於八十七年八月三日中午十二時三十分許，至屏東縣春日
鄉力力溪加禮寮堤防距堤腳二五０公尺處覆勘經丈量結果，長約五．五公尺、寬約四
．五公尺、深約０‧一六公尺，約四立方公尺）等情，因而撤銷第一審關於上訴人部
分之判決，改判仍論處上訴人共同連續在行水區內擅採砂石致生公共危險罪刑，固非
無見。
惟查：(一)原判決認定上訴人意圖為自己不法之所有，與陳財發基於犯意聯絡，由上訴
人僱用陳財發駕駛挖土機，自八十七年八月二日下午三時許至同日下午五時二十分許
，在屏東縣政府管理之前揭河川行水區內，擅採砂石計約十幾輛砂石車，影響河床結
構及安全，致生公共危險等情，其所為竊盜及違反水利法第九十二條之一第一項後段
之犯行，如係不間斷接續為之，是否應認係基於一個犯意之接續行為，而構成上開犯
行之單純一罪，非無推求之餘地，原判決遽論為連續犯，尚嫌速斷。(二)水利法第九十
二條之一第一項後段所謂「致生公共危險」，應依社會一般觀念，依其妨礙水流之具
體情況，視其是否有使流水改道，浸蝕護岸或使水流泛溢河床，足以危及不特定或多
數人生命、身體或財產之安全，以決定其是否已生具體之危險。原判決以屏東縣政府
河川局人員許慶福於一審證述：「河床一經挖採即會影響其結構及河床之安全」等語
，認定上訴人挖取河川砂石行為，已致生公共危險，惟對於上訴人挖採河床砂石，如
何已足生影響當地河床結構安全，或水流之具體公共危險情形，未明其所憑有關實
地勘查之事證及意見，亦有判決理由尚欠完備之違誤。以上或為上訴意旨所指摘，或
為本院得依職權調查之事項，應認原判決關於上訴人部分有撤銷發回更審之原因。原
判決對於上訴人不另為無罪諭知部分，基於審判不可分之關係，應併予發回，附此
明。
據上論結，應依刑事訴訟法第三百九十七條、第四百零一條，判決如主文。
中      華      民      國    九十一    年      五      月     十六     日
                              最高法院刑事第十一庭
                                  審判長法官  呂  潮  澤
                                        法官  白  文  漳
                                        法官  陳  世  雄
                                        法官  孫  增  同
                                        法官  林  開  任
      右正本證明與原本無異
                                              書  記  官
中      華      民      國    九十一    年      五      月    二十一    日
